【裁判字號】    97,抗國,21
【裁判日期】    970916
【裁判案由】    訴訟救助
【裁判全文】
臺灣高等法院民事裁定                  97年度抗國字第21號
    抗告人  甲○○
                        2樓
抗告人因與相對人臺灣臺北地方法院檢察署間請求國家賠償事件
聲請訴訟救助，對於中華民國九十七年六月三十日臺灣臺北地方
法院九十七年度國字第二二號裁定提起抗告，本院裁定如下：
    主  文
抗告駁回。
抗告費用由抗告人負擔。
    理  由
一、按當事人無資力支出訴訟費用者，法院應依聲請，以裁定准
    予訴訟救助。但顯無勝訴之望者，不在此限。法院認定前項
    資力時，應斟酌當事人及其共同生活親屬基本生活之需要，
    民事訴訟法第一百零七條定有明文。所謂無資力，係指窘於
    生活，且缺乏經濟上之信用；申言之，若非取給於自己或共
    同生活親屬基本生活之費用不能支出訴訟費用，且無籌措款
    項以支出訴訟費用之信用技能，即難謂為無資力支出訴訟費
    用。又此項請求救助之事由，依同法第一百零九條第二項、
    第二百八十四條之規定，應以證據釋明之。而法院調查聲請
    人是否無資力支出訴訟費用，專就聲請人提出之證據為之，
    如聲請人並未提出證據，或依其提出之證據，未能信其無資
    力支出訴訟費用之主張為真實，即應將其聲請駁回，並無依
    職權調查或定期命補正之必要（最高法院二十六年滬抗字第
    三四號判例意旨參照）。至所謂顯無勝訴之望者，係指聲請
    訴訟救助之當事人所提起之訴或上訴依其主張之事實於法律
    上本無獲得勝訴之望；或其起訴或上訴為不合法之情形，亦
    即無須調查辯論，即知其應受敗訴之裁判者而言（最高法院
    八十七年度台抗字第六六０號裁判意旨參照）。
二、本件抗告人主張：伊與相對人間請求國家賠償事件，經原法
    院裁定命伊應補繳裁判費新臺幣五萬零五百元，但伊失去工
    作及全部財產，罹患重症需長期看診，賴四處借貸維生，實
    無資力支出該訴訟費用，且本件訴訟人證、物證俱在，非相
    對人所能否認，必有獲得勝訴之望，原法院裁定駁回伊訴訟
    救助之聲請，自有違誤，應予廢棄等語。
三、經查，抗告人主張伊生活艱困，目前無資力等情，業據其提
    出財團法人金融聯合徵信中心當事人綜合信用報告（見本院
    卷第十五至十六頁）、土地銀行存摺（見本院卷第二十至二
    二頁）、財政部臺北市國稅局九十五年度、九十六年度綜合
    所得稅各類所得資料清單及財產歸屬資料清單（見本院卷第
    二五至二七頁）在卷可稽，固堪信抗告人主張無資力之事實
    為可採信。惟抗告人請求國家賠償事件，經原法院以九十七
    年度國字第二二號認未依國家賠償法第十一條規定為書面先
    行協議，起訴不合程式而裁定駁回，抗告人雖提起抗告，亦
    經本院另案（本院九十七年度抗國字第二０號）裁定駁回在
    案，業經調閱該案卷宗審核無誤。是抗告人所提起之國家賠
    償訴訟不合法，自屬顯無勝訴之望，依首開說明，抗告人所
    為訴訟救助之聲請即無從准許。原法院駁回抗告人之聲請，
    理由雖不同，結論則無不合，仍應予維持。從而抗告意旨指
    摘原裁定不當，求予廢棄，委無理由，應予駁回。
四、據上論結，本件抗告為無理由，爰裁定如主文。
中    華    民    國    97    年    9     月    16    日
                    民事第十庭
                        審判長法  官  黃豐澤
                              法  官  蕭艿菁
                              法  官  林麗玲
正本係照原本作成。
本裁定除以適用法規顯有錯誤為理由，並經本院許可外，不得再
抗告。如提起再抗告，應於收受後10日內委任律師為訴訟代理人
向本院提出再抗告狀。並繳納再抗告費新台幣１千元。
中    華    民    國    97    年    9     月    16    日
                              書記官  陶美玲


司法院資訊處製作；財團法人民間司法改革基金會備份。
